臺灣士林地方法院民事裁定　九十年度聲字第九九六號
　　異　議　人　第一商業銀行股份有限公司
　　法定代理人　陳建隆
右異議人就本院九十年度取字第一六○九號取回擔保金事件聲明異議，本院裁定如左
：
    主      文
異議駁回。
異議程序費用由異議人負擔。
    理      由
一、本件異議意旨略以：聲請人即異議人係因支付命令相對人甲○○住址與假扣押裁
    定所載住址不符，於民國八十五年間向提存所聲請取回提存物遭拒，不得不催告
    相對人行使權利，在向民事庭聲請裁定返還提存物，民事庭以八十九年度聲字第
    四○四號裁定駁回，認業經督促程序支付命令全部勝訴確定，應逕向提存所聲請
    返還，始檢具支付命令提出聲請，聲請人於五年內不斷辦理有關返還提存物事宜
    ，縱誤向民事庭請求，僅係程序錯誤，且民事庭或提存所皆為法院窗口，基於法
    院一體，提存人既於五年內向民事庭提出請求裁定返還提存物，擔保金理應返還
    聲請人等語。
二、按提存法第十六條規定，擔保提存之提存人於提存後有第一項所列各款情形之一
    者，得聲請法院提存所返還提存物，惟第二項規定，前項聲請應於供擔保之原因
    消滅後五年為之，逾期其提存物歸屬國庫。本件經審查提存人所檢附及調閱相關
    資料，其分別以乙○○、甲○○及丙○○為相對人之臺灣台北地方法院八十四年
    十月三十日所發八十四年度促字第二二八七二號及本院八十四年度促字第一○○
    三九號支付命令，已於八十四年十二月十八日、八十四年十二月八日確定，由民
    事確定證明可稽。而提存法第十六條之立法意旨在於假扣押所保全之請求，其本
    案訴訟獲全部勝訴判決或依督促程序之支付命令確定者，因債權人之請求確實存
    在，債務人自應忍受債權人以假扣押對其權利所受之限制，而不認其就債權人所
    提存之提存物有受損害賠償擔保之權利，故本件系爭之督促程序支付命令確定後
    ，即屬供擔保原因消滅，而提存法第十六條第二項之「五年」期限，亦自供擔保
    原因消滅之日起算。據此，提存人應於八十九年十月十七日前，持該確定之支付
    命令向提存所聲請返還提存物，若逾期提存物歸屬國庫。
三、經查，提存所於八十五年間並無異議人即提存人聲請取回提存物事件，又依提存
    所作業規定，如相對人住所不符亦於收件後通知補正，並無不予受理之情形；更
    有甚者，提存人於八十六年五月七日尚以本院本院八十五年度聲字第七一八號民
    事裁定請求變換提存物，並以本院八十六年度存字八三二號提存事件提存在案，
    果若如異議人所稱，其於八十五年間即曾持支付命令請求返還提存物，則當時提
    存原因早已消滅，即得逕向提存所聲請返還提存物，當無變換提存物之必要，其
    陳述顯與事理有違。
四、復查，本院八十九年度聲字第四○四號駁回異議人聲請返還提存物之裁定，其理
    由中已明白說明異議人應直接向提存所聲請返還提存物，無庸本院裁定，而此裁
    定正本於八十九年七月二十七日即已送達異議人，尚未逾越異議人得請求返還提
    存物之期限，其不為所圖，復另案聲請返還提存物，民事庭於九十年六月十二日
    以八十九年度聲字八九七號裁定駁回其聲請後，異議人始於九十年八月十日持支
    付命令向本院提存所提出聲請，顯已逾提存法第十六條第二項所規定得請求取回
    提存物之期限。且異議人曾於八十九年二月間聲請相關資料閱卷在案，則異議人
    所稱係因八十八年「九二一地震」災害遺失資料致延誤等情，亦顯屬無據。至於
    異議人主張已向民事庭提出聲請裁定返還提存物，民事庭與提存所同屬法院窗口
    ，基於法院一體，應准返還提存物乙節，惟按提存法第十六條其已明訂應向提存
    所聲請返還提存物，即異議人應向提存所聲請返還提存物始為合法，異議人誤向
    民事庭提出聲請返還系爭提存物並無法擴張認定異議人已行使權利。又提存法第
    十六條第二項所規定五年期限，係除斥期間，異議人未於供擔保原因消滅後五年
    內，向提存所聲請返還提存物，提存物即應歸屬國庫。綜上所述。本院提存所依
    法駁回其聲請，認系爭提存物應歸屬國庫之處分，自無不當。異議人對此聲明異
    議，為無理由，應予駁回。
五、依提存法第二十條第一項後段、民事訴訟法第九十五條、第七十八條，裁定如主
    文。
中　　　華　　　民　　　國　　九十一　　年　　　一　　　月　　 十一　　 日
                                    臺灣士林地方法院民事第二庭
~B法　　　官　許永煌
右為正本，係照原本作成。
本裁定不得聲明不服。
中　　　華　　　民　　　國　　九十一　　年　　　一　　　月　　 十七　　 日
~B法院書記官　馮衍燕
